【裁判字號】    92,上易,438
【裁判日期】    920702
【裁判案由】    傷害
【裁判全文】
臺灣高等法院臺南分院刑事判決        九十二年度上易字第四三八號  Ａ
      上  訴  人
      即  被  告  丁○○○
右上訴人因傷害案件，不服臺灣台南地方法院九十二年度易字第二九號中華民國九十
二年三月二十八日第一審判決（起訴案號：臺灣台南地方法院檢察署九十一年度偵字
第九八八七號），提起上訴，本院判決如左：
      主      文
上訴駁回。
      事      實
一、丁○○○係臺南縣永康市○○路一Ｏ七號「大灣江山」大樓之住戶；緣於民國（
    下同）九十一年五月十五日夜晚七時四十分許，丁○○○在上開大樓一樓管理室
    前碰到甫自醫院就診返回，手肘經石膏固定以紗布吊住掛在頸部之同大樓住戶戊○，因不滿戊○曾向大樓管理員反應丁○○○不該把水果及物品放在大樓中庭，
    丁○○○當場怒言質問戊○為何水果及物品不能放在大樓中庭，二人發生爭執，
    丁○○○繼竟於傷害人之身體之故意，出手猛推戊○身體使撞向管理室櫃台桌子
    ，致使戊○因而受有左膝挫傷及左前胸瘀傷等傷害（公訴意旨另誤載尚有右肩及
    上腹部疼痛等傷害）。
二、案經戊○訴由臺南縣警察局永康分局報告臺灣臺南地方法院檢察署檢察官偵查起
    訴。
      理      由
一、訊據上訴人即被告丁○○○對於上開時地為放水果及物品之事與戊○發生爭執，
    固所是認。但矢口否認有何傷害之犯行；辯稱：我並沒有推告訴人戊○，而且我
    也沒有碰到告訴人云云。然查，右揭事實，業據告訴人戊○於警訊中陳稱：「丁○○○是用手打我背後，然後就手推我去撞櫃檯」等語（見臺南縣警察局永康分
    局九十一年五月十五日警訊筆錄），核與本案當時在場之國泰人壽業務員即證人
    甲○○○於警訊中所證稱：「當時我到大灣江山欲收取保險費，在大灣江山管理
    室等候時，戊○就拿垃圾要到外面去，丁○○○由外走進來，她們二人就起爭執
    ，沒多久戊○就退後撞到我，我就將戊○擋著」等語大致相符（見同卷九十一年
    六月十四日警訊筆錄），甲○○○於偵查中亦證稱：「（當時有否看到丁○○○
    打戊○？）當時我（在）和管理員講話，我距離戊○約二、三公尺，我是側面對
    著戊○，他們二人很大聲吵架，後來有聽到戊○叫了一聲，就倒到我身上，我有
    用手抱著戊○」等語明確（見臺灣臺南地方法院檢察署九十一年偵字第九八八七
    號偵查卷第九頁至第九頁反面），嗣於本院調查中亦證稱：「我在管理室，聽到
    他們二人在吵架，戊○大叫一聲，倒向我，我抱住她，我碰到櫃子」等語。足證
    被告丁○○○客觀上確有出手猛推告訴人戊○而使其受傷之行為，至為明灼。再
    者，參酌告訴人當時手肘係經石膏固定，並以紗布吊住掛在頸部，業據處理本案
    之臺南縣警察局永康分局永康派出所警員即證人乙○○於偵查中證稱：「當時我
    是受理戊○報案」，「我當時看到戊○右手以紗布吊在脖子上，手肘以石膏固定
    住，我受理報案後有先通知同仁去現場瞭解，後來有叫戊○去驗傷」等語無訛（
    見臺灣臺南地方法院檢察署檢察官九十一年度偵字第九八八七號偵查卷第二十九
    頁），足見被告丁○○○對告訴人戊○當時手肘經石膏固定，並以紗布吊住掛在
    頸部乙節知之甚稔，準此，本件既係因被告徒手推倒告訴人後，告訴人始受有左
    膝挫傷及左前胸瘀傷等傷害，查被告係中年婦女，依其知識、社會經驗及閱歷諸
    情，客觀衡之，以徒手之方法猛推手肘以石膏固定並以紗布吊於頸部之告訴人戊○時，應認對於告訴人將因而跌倒受有傷害乙節，知之甚稔，益徵被告丁○○○
    於上開時、地推告訴人戊○使之重心不穩時，即有傷害他人身體之故意存在，洵
    屬無疑。
二、又查，另證人即「大灣江山」之大樓管理員丙○○於原審審理時證稱：「（九十
    一年五月十五日晚上丁○○○與趙下吵架的情形如何？）當時人員進出很多，我
    也很忙，我有聽到吵架聲音但沒有注意。後來我聽到被告與告訴人兩人吵架，案
    發當時我剛登記完一位保險經紀人訪客，正在登記另位訪客，我那時沒有看到戊○倒下」云云，惟查：證人丙○○於警訊中陳稱：我不願意出庭作證等語（見臺
    南縣警察局永康分局九十一年八月三十一日警訊筆錄）；嗣於偵查中復函文臺灣
    臺南地方法院檢察署檢察官表明其係因心律不整，不願出庭作證乙情（見臺灣臺
    南地方法院檢察署九十一年度偵字第九八八七號偵查卷第七頁），然於本院調查
    時結證稱：我知道他們在吵架，當時出入的人很多，我忙著登記訪客資料，沒有
    看到他們的動作。櫃臺有二公尺長，我有聽到他們在爭吵，但內容我不知道（見
    本院九十二年五月二十九日訊問筆錄），顯見證人丙○○係因與告訴人戊○、被
    告丁○○○間有住戶與管理員之關係而不願詳細說明，是證人丙○○之證言是否
    確實可信，即非無疑；再者，證人丙○○於案發當時既在辦理訪客甲○○○之登
    記手續，並距被告丁○○○及告訴人戊○間僅有三、四公尺左右乙情，業據證人
    丙○○於警訊中證述無訛（見臺南縣警察局永康分局九十一年八月三十一日警訊
    筆錄），則衡諸常情，被告丁○○○與告訴人戊○大聲爭吵並發生推擠，僅距櫃
    檯三、四公尺，則證人丙○○焉有全然無視渠等爭吵而僅專心辦理訪客登記之理
    ？況告訴人戊○經被告推倒而由當時正在辦理登記之證人甲○○○扶起諸節，業
    據證人甲○○○證述綦詳，已如前述，則證人丙○○於原審審理時所證稱：「我
    那時沒有看到戊○倒下」云云，顯與經驗法則有違。因而證人丙○○於原審所證
    述之詞，既與常理顯有未合，足見係因被告丁○○○亦應傳在庭之影響至明。綜
    上各情相互勾稽，本件應以告訴人戊○及證人甲○○○所陳述之事實較符常情，
    且與實情較為吻合而屬可信，殆無疑義。另公訴意旨於犯罪事實欄內固載明告訴
    人戊○另受有右肩及上腹部疼痛等傷害。然查，此部分傷害之記載後，尚經台南
    縣三友醫院主治醫師楊正敏記明「（自述）」乙節，此有三友醫院乙種診斷證明
    書在卷可參，是此部分既係主治醫師依被告自述而為之記載，並非係醫師依其專
    業知識，客觀上就告訴人戊○實際所受傷害所為之診斷，難認告訴人戊○確受有
    右肩及上腹部疼痛等傷害至明。準此，告訴人所受之傷害應係左膝挫傷及左前胸
    瘀傷等，要屬明灼。是公訴意旨之犯罪事實欄內所載告訴人所受右肩及上腹部疼
    痛等傷害，應認係公訴人誤載所致，要無疑義。此外，告訴人戊○受有左膝挫傷
    及左前胸瘀傷等傷害，復有三友醫院、臺南市立醫院診斷證明書各一紙附卷足參
    ，是被告上開所辯，顯係臨訟諉責飾卸之詞，不足採信，本件事證明確，被告傷
    害之犯行，應堪以認定。
三、核被告丁○○○因細故爭執而傷害人之身體，所為係犯刑法第二百七十七條第一
    項之普通傷害罪。原審引用上開法條及刑法第四十一條第一項前段，罰金罰鍰提
    高標準條例第一條前段、第二條之規定，並審酌被告犯罪之動機、目的係因告訴
    人戊○曾向管理員反應被告丁○○○於大樓中庭放置水果物品等、然被告所使用
    之手段非重、對告訴人所造成之危害非鉅、惟被告犯後猶矢口否認犯行，顯見態
    度欠佳，全無悔悟之心等一切情狀，量處拘役貳拾日，並諭知如易科罰金以三百
    元折算一日。經核原審認事用法俱無不合，量刑亦稱妥適，被告上訴意旨否認犯
    罪，指摘原判決不當，並無可取，為無理由，應予駁回。
據上論結，應依刑事訴訟法第三百六十八條，判決如主文。
本案經檢察官林炎昇到庭執行職務。
中    華    民    國      九十二      年      七      月        二      日
          臺灣高等法院臺南分院刑事第二庭
                                      審判長法官  黃    崑    宗
                                            法官  莊    俊    華
                                            法官  林    勝    木
右正本證明與原本無異。
不得上訴。
                                      法院書記官  吳    秋    賢
中    華    民    國      九十二      年      七      月       四       日
附錄：本判決論罪科刑法條
刑法第二百七十七條第一項
 (普通傷害罪)
傷害人之身體或健康者，處三年以下有期徒刑、拘役或一千元以下罰金。


司法院資訊處製作；財團法人民間司法改革基金會備份。
